臺灣臺中地方法院刑事判決　　　　　　 100年度易字第1010號
公　訴　人　臺灣臺中地方法院檢察署檢察官
被　　　告　方義章
上列被告因誣告案件，經檢察官提起公訴（100年度偵字第4953號）
，本院判決如下：
    主  文
方義章無罪。
    理  由
一、起訴意旨略以：方義章明知其確有於民國92年11月18日，會
    同陳金村（涉竊盜、偽造文書部分，業經不起訴處分確定）
    前往臺中市○○○路594之1號「新車主汽車有限公司」（下
    稱新車主公司）向韓孝文購買車牌號碼CY-5995號自小客車
    ，總價新臺幣（下同）34萬元，並向台新國際商業銀行（下
    稱台新銀行）貸款30萬元。後於92年11月19日至臺中縣大肚
    鄉（現改制為臺中市大肚區○○○路○段2號交通部公路總
    局臺中區監理所（下稱臺中區監理所）辦理過戶。詎為逃避
    稅捐及罰款，竟於99年5月26日（應為99年1月4日），未指
    定犯人，填寫陳情書向臺中區監理所誣指遭他人冒名購車。
    經臺中區監理所函請臺中市政府警察局烏日分局協助偵辦竊
    盜、使公務員登載不實罪嫌，因認被告涉有刑法第171條第1
    項之未指定犯人，而向該管公務員誣告犯罪之罪嫌。
二、起訴意旨認被告涉犯刑法第171條第1項之未指定犯人，而向
    該管公務員誣告犯罪之罪嫌，係以證人陳金村於另案之陳述
    ，證人韓孝文於偵訊中之陳述，台新銀行汽車貸款申請書暨
    客戶基本資料表、撥款/動支申請暨委託書、被告向臺中區
    監理所陳報之人民陳情書、臺中區監理所99年5月26日中監
    車字第0990019828號函、99年12月14日中監車字第09910108
    02號函等在卷可證，為其論據。
三、被告雖於本院審理為認罪之表示，並稱：伊知悉陳金村用伊
    之名義買車，因陳金村沒有出面跟伊處理，伊才去陳情，陳
    情書所載內容並不屬實等語。惟按犯罪事實應依證據認定之
    ，無證據不得推定其犯罪事實；不能證明被告犯罪或其行為
    不罰者，應諭知無罪之判決（刑事訴訟法第154條第2項、第
    301條第1項參照）。次按被告或共犯之自白，不得作為有罪
    判決之唯一證據，仍應調查其他必要之證據，以察其是否與
    事實相符（刑事訴訟法第156條第2項）。另按刑法上之誣告
    罪，係以意圖他人受刑事或懲戒處分而向該管公務員誣告為
    限，而所謂「該管公務員」應以有權偵查犯罪或直接受理自
    訴者為限（最高法院28年上字第704號、21年上字第2051號
    判例參照）。經查，被告方義章於99年1月4日，向臺中區監
    理所陳情時，在陳情書內表明遭冒用其名義購買車號CY－59
    95號之車輛，嗣臺中監理所於99年5月26日函請臺中市政府
    警察局烏日分局協助偵辦等情，固為被告所不爭執，並有被
    告向臺中區監理所陳報之人民陳情書、臺中區監理所99年5
    月26日中監車字第0990019828號函可稽。而被告於本院審理
    時亦坦承知悉陳金村用被告之名義購買系爭CY-5995號自小
    客車等語，惟臺中區監理所之公務員並非有權偵查犯罪或直
    接受理自訴之公務員，非屬刑法第171條第1項規定之「該管
    公務員」，是無論被告於提出臺中區監理所之陳情書內，有
    無虛構前開事實，均不該當刑法第171條第1項之未指定犯人
    ，而向該管公務員誣告犯罪之構成要件。臺中區監理所雖函
    請臺中市政府警察局烏日分局依法偵辦，然此部分係屬臺中
    區監理所之行政處理措施，以符合刑事訴訟法第241條有關
    公務員因執行職務知有犯罪嫌疑者，應為告發之規定。被告
    既未於陳情書內載明請臺中區監理所代轉其他有權偵查犯罪
    之公務員，更無申告他人使其受刑事或懲戒處分之意思，是
    其行為與刑法第171條之構成要件不相符合，自不得以其認
    罪或自白而以刑法第171條第1項之罪相繩。此外，復查無其
    他積極證據足資證明被告有何公訴人所指之未指定犯人，而
    向該管公務員誣告犯罪之行為，依刑事訴訟法第301條第1項
    規定，自應諭知無罪之判決。
本案經檢察官李莉玲到庭執行職務
據上論斷，應依刑事訴訟法第301第1項，判決如主文。
中    華    民    國    100    年    6    月    15    日
                  刑事第四庭    法  官  黃益茂
以上正本證明與原本無異。
如不服本判決應於收受送達後10日內向本院提出上訴書狀，並應
敘述具體理由；其未敘述上訴理由者，應於上訴期間屆滿後20日
內向本院補提理由書（均須按他造當事人之人數附繕本）「切勿
逕送上級法院」。
                                書記官  蔡秋明
中    華    民    國    100    年    6    月    15    日